臺灣高等法院臺中分院刑事判決　民國94年度上訴字第1319號
上　訴　人
即　被　告　甲○○
上列上訴人即被告因偽造文書等案件，不服臺灣台中地方法院中
華民國94年5月23日第一審判決（民國94年度訴字第816號，起訴
案號：臺灣台中地方法院檢察署93偵字第14095號） ，提起上訴
，本院判決如下：
    主    文
原判決撤銷。
甲○○共同行使偽造私文書，足以生損害於他人，處有期徒刑伍
月，如易科罰金，以佰元折算壹日。
    犯罪事實
一、甲○○及其女友林明慧（未經檢察官偵辦）二人因積欠曾麗
    雯（由檢察官另案偵辦中）款項無法清償，乃與曾麗雯商討
    還款方式，詎為符合辦理分期付款購車之條件，渠三人均明
    知甲○○並未在「昊奕企業有限公司（址設：彰化縣和美鎮
    ○○里○○路 257號，負責人：曾光輝，以下簡稱：昊奕公
    司）」任職，且亦無能力清償分期貸款，竟基於行使偽造私
    文書及詐欺取財之共同犯意聯絡，意圖為自己不法之所有，
    先於不詳時間，在臺灣地區內某不詳地點，偽造昊奕公司之
    各類所得扣繳暨免扣繳憑單【所得人姓名：甲○○、給付總
    額：新臺幣（下同）38萬5千元、扣繳稅額：0、所得給付年
    度：91年、申報單位：昊奕企業有限公司、地址：彰化縣和
    美鎮○○里○○路257號，扣繳義務人：曾光輝】 一張後，
    於民國92年10月1日向不知情之第三人即讓與人蕭名宏 （均
    未出面，係由尚輪汽車之業務員張治國負責辦理）購買車牌
    號碼五Ｖ－五三五九號自用小客車一輛，並約定動產抵押之
    擔保債權總額為36萬4千8百元，自92年11月1日起至 96年10
    月1日止，分48期攤還，每月1期，每期付款7600元，於簽約
    對保同時由甲○○（債務人）、林明慧（連帶保證人）與曾
    麗雯三人出示上開偽造之各類所得扣繳暨免扣繳憑單影本一
    張，以取信劉宜彥（對保人）、張治國及裕融企業股份有限
    公司（債權人即受讓人，以下簡稱：裕融公司），並在劉宜
    彥核辦對保時提出據以行使主張，而與蕭名宏及裕融公司簽
    立債權讓與暨動產抵押契約書，由蕭名宏依應收帳款轉讓方
    式將債權轉讓予裕融公司，足以生損害於申報單位：昊奕公
    司、扣繳義務人（負責人）曾光輝及裕融公司審核貸款之正
    確性。再由甲○○將上開標的物向臺中區監理所辦理動產抵
    押設定予裕融公司，且約定標的物存放地點為臺中縣太平市
    ○○路57巷4號11樓，在價金未付清之前， 甲○○僅得依約
    占有使用，不得任意遷移或為其他處分，以此方式施用詐術
    ，致使裕融公司陷於錯誤，而誤認甲○○有意清償分期款項
    ，而依約撥付貸款25萬元入張治國陽信商業銀行精武分行帳
    戶內。詎甲○○等三人僅繳納4期分期款項後即拒不繳款，
    而該車在手續完成後即遭曾麗雯取走不知下落，致裕融公司
    因追索無著始知受騙。
二、案經裕融公司訴請臺灣臺中地方法院檢察署檢察官偵查起訴
    。
    理    由
一、右揭犯罪事實業據被告甲○○於原審及本院審理時坦承不諱
    ，並經告訴人裕融公司之代理人余維泰、么景懷於偵查中及
    原審審理時到庭指訴甚詳，復有債權讓與暨動產抵押契約書
    影本、動產擔保交易動產抵押附條件買賣設定登記申請書影
    本、汽車新領牌照登記書影本、客戶對帳還款明細、存證信
    函影本、訪視記錄表影本、訪視拍照記錄影本、各類所得扣
    繳暨免扣繳憑單影本、消費者貸款申請書影本各一份及甲○
    ○、林明慧二人之個人基本資料影本各一紙附卷可稽，參以
    卷附之被告甲○○個人基本資料確係由被告所親自書寫乙情
    ，亦經被告當庭詳視核對無誤後供承在卷（見原審94年5月9
    日審判筆錄），由該被告所親自書寫之個人基本資料內即載
    有被告任職之單位為昊奕公司、職稱為業務主任、月薪3萬5
    千元，負責人：曾光輝等資料，足認被告上開自白核與事實
    相符，足堪採信。另證人即本件貸款之對保人劉宜彥於原審
    審理時則到庭結證稱：「（問：對保時，讓甲○○、林明慧
    簽名時，申請書上資料都已經填好才讓他們簽名？）答：簽
    名確實是甲○○、林明慧對保時才簽名的，他們簽名時，申
    請書是都已經填好，他們才簽名的。」；「（問：被告甲○
    ○、證人林明慧簽名時，他們會看過上面填載的資料？）答
    ：是。證人林明慧與被告甲○○都會看到他們的任職資料，
    因為我請他們簽名時，有請他們確認過他們的貸款金額與他
    們的個人資料。」等語，參以證人即連帶保證人亦即被告同
    居女友林明慧於檢察官訊問時結證稱：因曾麗雯曾說只要我
    們將證件交給她，她就會幫我們貸一大筆的錢，．．．，結
    果她因為辦貸款不成，就要求我們簽本票還她的損失，共簽
    三張本票金額超過十萬元，後來她就叫我們辦了本案的汽車
    貸款，當作償還部分本票的債務等語（詳見臺灣臺中地方法
    院檢察署93年度偵字第14095號卷第27頁） ；後於原審審理
    時亦結證稱：簽名時，申請書上面已經都填好了等詞，足見
    證人劉宜彥於原審審理時所為之上開證詞應可採信。從而經
    比對該消費者貸款申請書上之記載內容可知，證人林明慧對
    保時於連帶保證人欄簽名蓋章時，該消費者貸款申請書上即
    已詳細填載被告甲○○之任職資料即【服務名稱：昊奕企業
    有限公司、職稱：業務主任、月所得3萬5千元、年資1年6月
    、處所地址：彰化市○○路○段558號】，且復為證人林明慧
    所明知，證人林明慧對保時既未當場阻止及表明係不實之填
    載，足徵證人林明慧對於本案之犯行亦有犯意絡及行為分擔
    無誤。再參以被告於原審審理時復自承：伊未曾在昊奕公司
    任職，也沒有購車的意願。伊只有國小畢業連駕照都沒有，
    是因為欠曾麗雯錢才會辦本件車貸，也知道本件車貸後車子
    會被曾麗雯拿走等詞，益見被告甲○○、連帶保證人林明慧
    及曾麗雯等三人於購車貸款之初即無意分期清償貸款，其以
    偽造各類所得扣繳暨免扣繳憑單向裕融公司佯以動產擔保交
    易動產抵押貸款之方式，詐得所貸款項以供支付車款，足見
    渠三人自始即有詐欺之不法所有意圖甚明。又本件汽車經核
    貸後即由曾麗雯取走該車及未將該車停放於約定處所、經裕
    融公司查訪該車停放之約定處所及被告住所均不見該車輛、
    被告亦聯絡不著等情，分據證人張治國於偵訊時及證人余維
    泰於警詢時證述明確（見偵字卷第14095號卷第41頁、第4頁
    ），其並違反動產擔保交易法第38條之犯行甚明。本件事證
    明確，被告犯行洵堪認定。
二、查扣繳憑單係刑法第210條所稱之私文書。 被告為符辦理貸
    款之條件，竟意圖為自己不法之所有，以行使偽造扣繳憑單
    影本之詐騙方式申貸，致使裕融公司誤認被告條件符合而准
    貸，自足以生損害於申報單位：昊奕公司、扣繳義務人（負
    責人）曾光輝及裕融公司審核貸款之正確性。又被告未依動
    產擔保交易約定，而將標的物任意遷移，致裕融公司因追索
    無著而受有財產上損害至明。是核被告所為，係犯刑法第21
    6條、第210條之行使偽造私文書罪、同法第339條第1項之詐
    欺取財罪及動產擔保交易法第38條之動產擔保交易之債務，
    意圖不法之利益，將標的物遷移，致生損害於債權人罪。被
    告甲○○、林明慧、曾麗雯三人間就上開二犯行，均具有犯
    意之聯絡與行為之分擔，為共同正犯。被告偽造私文書之低
    度行為，應為行使之高度行為所吸收，不另論罪。被告所犯
    上開行使偽造私文書罪、詐欺取財罪及動產擔保交易之債務
    人，意圖不法之利益，將標的物遷移，致生損害於債權人罪
    等罪間，有方法、結果之牽連關係，為牽連犯，應從一重之
    行使偽造私文書罪處斷。檢察官認被告尚不成立動產擔保交
    易法第38條罪行，容有誤認。原審以被告甲○○罪證明確，
    予以論罪科刑，固非無見，惟查，如前所述，被告所犯尚成
    立動產擔保交易法第38條罪行，並與所犯行使偽造私文書罪
    及詐欺取財罪間有方法、結果之牽連關係，原審未併予審理
    ，顯有未洽。被告上訴意旨請求判輕，雖無理由，惟原審判
    決既有前開可議之處，即應由本院予以撤銷改判。爰審酌被
    告平日之素行尚屬良好（有臺灣高等法院被告全國前案紀錄
    表在卷可參）、僅因個人因素，為使核准貸款購車，竟不惜
    以行使偽造私文書之方式告貸，破壞社會金融交易秩序，所
    生危害非淺及被告於犯罪後坦承犯行態度尚屬良好，惟仍尚
    未與告訴人達成和解賠償損害等一切情狀，量處如主文第二
    項所示之刑，並諭知易科罰金之折算標準，以示懲儆。又被
    告尚未與告訴人成立民事和解賠償，不宜宣告緩刑，併此敘
    明。
三、本件偽造之扣繳憑單【所得人姓名：甲○○、給付總額：38
    萬5千元、扣繳稅額：0、所得給付年度：91年、申報單位：
    昊奕企業有限公司、地址：彰化縣和美鎮○○里○○路 257
    號，扣繳義務人：曾光輝】影本一張【係第一聯報核（存根
    ）聯】，業經被告持向裕融公司辦理貸款申請後，已因提出
    行使而非屬被告所有，又非屬違禁物，核與刑法第38條條所
    規定沒收之要件不符，爰不予宣告沒收。至該偽造之扣繳憑
    單除影本一張留存於裕融公司外，並查無被告有提出該偽造
    之扣繳憑單正本之證據（因本件卷附之前開扣繳憑單影本上
    並未載有「本影本與正本相符」等字樣），是該扣繳憑單正
    本既查無其他積極證據足以證明現仍存在，復未扣案，為防
    免日後執行之困難，亦不予宣告沒收。末按所謂偽造署押，
    一方面必須違反本人之意思而具偽造之故意，另方面則在表
    示承認所簽署文書之效力，查本件被告甲○○所親自填載之
    個人基本資料，其上固有服務單位負責人之姓名，惟該姓名
    僅係表明公司負責人為何人，而非表示承認簽署該文書之意
    思，故該姓名（即曾光輝）非屬偽造之署押，是爰不為沒收
    之諭知，併此說明（最高法院70年度臺上字第2480號判例意
    旨參照）。
四、據上論斷，應依刑事訴訟法第369條第1項前段、第364條 、
    第299條第1項前段，刑法第28條、第216條、第210條、第33
    9條第1項、第55條、第41條第1項前段， 罰金罰鍰提高標準
    條例第1條前段、第2條，判決如主文。
本案經檢察官鐘宗耀庭執行職務。
中　　華　　民　　國　　94　　年　　7 　　月　　29　　日
              刑事第四庭  審判長法　官　洪　耀　宗
              　　　　　　　　　法　官　劉　登　俊
              　　　　　　　　　法　官　陳　欣　安
上列正本證明與原本無異。
如不服本判決應於收受送達後十日內向本院提出上訴書狀，其未
敘述上訴之理由者並得於提起上訴後十日內向本院補提理由書（
均須按他造當事人之人數附繕本）。
                                書記官　阮　正　枝
中　　華　　民　　國　　94　　年　　8 　　月　　1 　　日
附錄論罪科刑法條全文：
刑法第216條：
行使第210條至第215條之文書者，依偽造、變造文書或登載不實
事項或使登載不實事項之規定處斷。
刑法第210條：
偽造、變造私文書，足以生損害於公眾或他人者， 處5年以下有
期徒刑。
刑法第339條第1項：
意圖為自己或第三人不法之所有，以詐術使人將本人或第三人之
物交付者，處5年以下有期徒刑、拘役或科或併科1千元以下罰金
。
動產擔保交易法第38條：
動產擔保交易之債務人，意圖不法之利益，將標的物遷移、出賣
、出質、移轉、抵押或為其他處分，致生損害於債權人者，處 3
年以下有期徒刑、拘役或科或併科6千元以下之罰金。
　　　　　　　　　　　　　　　　　　　　　　　　　　　Ｒ
